【裁判字號】    99,審易,338
【裁判日期】    990331
【裁判案由】    毒品危害防制條例
【裁判全文】
臺灣士林地方法院刑事判決             99年度審易字第338號
公  訴  人  臺灣士林地方法院檢察署檢察官
被      告  甲○○
上列被告因違反毒品危害防制條例案件，經檢察官提起公訴（98
年度毒偵字第2075號），被告於本院準備程序中就被訴事實為有
罪之陳述，經本院裁定改依簡式程序審理，並判決如下：
    主  文
甲○○施用第二級毒品，累犯，處有期徒刑拾月。
    事  實
一、甲○○前因施用第二級毒品案件，經本院以88年度毒聲字第
    1124號裁定送觀察、勒戒後，認無繼續施用毒品之傾向，於
    民國88年8 月13日執行完畢釋放出所，並經臺灣士林地方法
    院檢察署檢察官以88年度偵字第3864號為不起訴處分確定；
    復於前開觀察、勒戒執行完畢釋放後5 年內之89年間，再因
    施用第二級毒品案件，經本院以89年度毒聲字第1005號裁定
    送觀察、勒戒後，因認無繼續施用毒品之傾向，於89年10月
    16日執行完畢釋放出所，並經臺灣士林地方法院檢察署檢察
    官以89年度毒偵字第2265號、毒偵緝字第267 號為不起訴處
    分確定。復因2 次偽造文書案件，先後經臺灣桃園地方法院
    以90年度訴字第314 號判決處有期徒刑6 月、3 月，應執行
    有期徒刑8 月，緩刑3 年確定、臺灣板橋地方法院以92年度
    訴字第935 號判決處有期徒刑4 月確定，嗣因甲○○於上開
    緩刑前更因施用毒品案件，除經本院裁定送強制戒治，並經
    臺灣士林地方法院檢察署檢察官以91年度毒偵字第248 號聲
    請簡易判決處刑，其中強制戒治部份，於93年1 月9 日因法
    律修正停止執行，而未執行完畢，至於刑事追訴部分，則經
    本院以91年度簡字第760 號判決處有期徒刑4 月確定，並經
    臺灣桃園地方法院以92年度撤緩字第95號撤銷前開緩刑宣告
    ；又因持有毒品案件經本院以92年度士簡字第215 號判決處
    有期徒刑2 月確定，前開違反毒品危害防制條例2 罪經裁定
    合併定應執行刑有期徒刑5 月確定，並與其餘2 罪接續執行
    ，於94年4 月25日縮刑期滿執行完畢；嗣又犯施用連續第二
    級毒品罪，經臺灣高等法院以96年度上易字第329 號判決判
    處有期徒刑10月，減為有期徒刑5 月確定；復因持有毒品案
    件，經本院以96年度易字第2325號判決判處有期徒刑5 月，
    減為有期徒刑2 月又15日確定；再因2 次施用第二級毒品案
    件，經本院以96年度易字第1847號判決判處有期徒刑5 月、
    5 月，應執行有期徒刑8 月確定，前開4 罪，嗣經裁定合併
    定應執行刑有期徒刑1 年3 月確定，並於98年5 月4 日易科
    罰金執行完畢（以上構成累犯）；復於98年間，因施用第二
    級毒品案件，經本院以97年度訴字第69號判決判處有期徒刑
    10月確定（此部分尚未執行，不構成累犯）。詎甲○○仍不
    知悛悔，復基於施用第二級毒品甲基安非他命之犯意，於98
    年11月17日下午4 時許，在臺北縣汐止市○○○路145 巷20
    號8 樓之1 租屋處，以將甲基安非他命置於吸食器內燒烤吸
    食其煙霧之方式，施用甲基安非他命1 次。嗣經警於同日晚
    間6 時30分前往上址，徵得甲○○同意後執行搜索，並當場
    扣得甲○○所有疑似與違反毒品危害防制條例有關之塑膠空
    瓶（起訴書記載為廣口空瓶）2 只、殘留粉末之塑膠袋（起
    訴書記載為殘渣袋）1 只、量杯（起訴書記載為燒杯）1 只
    內有白色粉末之小空瓶（起訴書記載為殘渣空罐）2 只、玻
    璃密封瓶（起訴書記載為燒瓶）1 只及螢幕、電線、阻斷器
    、鏡頭、駕照等物，乃徵得其同意後採集其尿液送驗，因鑑
    驗結果呈安非他命、甲基安非他命陽性反應，始偵悉上情。
二、案經臺北縣政府警察局汐止分局報告臺灣士林地方法院檢察
    署檢察官偵查起訴，並經本院改依簡式程序審理。
    理  由
一、上揭犯罪事實，業據被告甲○○於警詢、偵查中及本院準備
    程序時迭承不諱（參見偵卷第11頁背面、第104 頁，本院卷
    第33頁），又被告為警查獲後在警局所排尿液，經送台灣檢
    驗科技股份有限公司以酵素免疫分析法初驗後，再以氣相層
    析質譜儀法複驗，證實該尿液呈安非他命及甲基安非他命陽
    性反應，有該公司於98年12月30日出具之濫用藥物檢驗報告
    影本、臺北縣政府警察局汐止分局98年11月移送毒品危害防
    制條例人犯尿液檢體編號對照表影本各1 紙在卷可稽。綜上
    ，足認被告自白與事實相符，可以採信，本案事證至為明確
    ，被告犯行堪予認定。
二、按毒品危害防制條例於92年7 月9 日修正公布，自93年1 月
    9 日施行，其中第20條、第23條將施用毒品之刑事處遇程序
    區分為「初犯」、「5 年內再犯」、「5 年後再犯」。依其
    立法理由之說明：「初犯」，經觀察、勒戒或強制戒治，應
    為不起訴處分或不付審理之裁定；經觀察、勒戒或強制戒治
    執行完畢釋放後，「5 年內再犯」者，因其再犯率甚高，原
    實施之觀察、勒戒及強制戒治既已無法收其實效，爰依法追
    訴或裁定交付審理。至於經觀察、勒戒或強制戒治執行完畢
    釋放，「5 年後再犯」者，前所實施之觀察、勒戒或強制戒
    治已足以遮斷其施用毒品之毒癮，為期自新及協助其斷除毒
    癮，仍用「初犯」規定，先經觀察、勒戒或強制戒治之程序
    。從而，依修正後之規定，祇於「初犯」及「5 年後再犯」
    2 種情形，有其追訴條件之限制，即須於初犯經觀察、勒戒
    或強制戒治釋放後，5 年內均無施用毒品之行為，始能認其
    前所實施之觀察、勒戒或強制戒治已足遮斷毒癮，而得於5
    年後再犯時，再予適用初犯之規定，重行觀察、勒戒等程序
    。倘5 年內已經再犯，經依法再為保安處分或追訴處罰，縱
    其第3 次（或第3 次以上）施用毒品之時間，在初犯之保安
    處分執行完畢釋放5 年以後，即與「5 年後再犯」之情形有
    別，且因已於「5 年內再犯」，顯見其再犯率甚高，原實施
    觀察、勒戒或強制戒治，已無法收其實效，自無再經觀察、
    勒戒及強制戒治之必要，應由檢察官逕行起訴，始符新法修
    正之本旨（最高法院95年第7 次刑事庭會議決議、98年度台
    非字第211 號判決參照）。查本件被告前因施用第二級毒品
    案件，經本院以88年度毒聲字第1124號裁定送觀察、勒戒後
    ，認無繼續施用毒品之傾向，於88年8 月13日執行完畢釋放
    出所，復於前案觀察、勒戒執行完畢釋放後5 年內之89年間
    ，再因施用第二級毒品案件，復經本院以89年度毒聲字第10
    05號裁定送觀察、勒戒後，認無繼續施用毒品之傾向，於89
    年10月16日執行完畢釋放出所等情，有臺灣高等法院被告前
    案紀錄表在卷可稽，是其本案施用毒品犯行，距離前開初犯
    觀察、勒戒執行完畢雖已逾5 年，然其於上開觀察、勒戒執
    行完畢後5 年內，既已二犯施用毒品案件，並經依法再為觀
    察、勒戒之保安處分，揆諸前揭說明，其本次犯行即與毒品
    危害防制條例第20條第3 項所稱之「5 年後再犯」有別，是
    公訴人依法追訴，於法並無不合，本院自應依法論科。
三、按甲基安非他命為毒品危害防制條例第2 條第2 項第2 款所
    稱之第二級毒品。核被告甲○○所為，係犯毒品危害防制條
    例第10條第2 項之施用第二級毒品罪，其持有第二級毒品甲
    基安非他命進而施用，持有毒品之行為為施用毒品之當然手
    段，不另論以持有毒品罪（最高法院74年度台上字第3404號
    判例意旨參照）。又被告有如犯罪事實欄所載前案科刑及執
    行情形，有臺灣高等法院被告前案紀錄表在卷可稽，其於有
    期徒刑執行完畢後5 年內，故意再犯本案有期徒刑以上之罪
    ，為累犯，應依刑法第47條第1 項之規定加重其刑。爰審酌
    被告曾因施用毒品犯行而送觀察、勒戒、強制戒治及多次判
    處罪刑，仍不知悛悔，復再施用第二級毒品，顯見其無戒絕
    之決心，惟念其施用毒品乃戕害自己身心健康，尚未危及他
    人，犯後坦承犯行，態度尚稱良好等一切情狀，並斟酌公訴
    人之求刑（即有期徒刑10月），量處如主文所示之刑，以示
    懲儆。
四、扣案之塑膠空瓶（起訴書記載為廣口空瓶）2 只、量杯（起
    訴書記載為燒杯）1 只、玻璃密封瓶（起訴書記載為燒瓶）
    1 只及螢幕、電線、阻斷器、鏡頭、駕照等物，客觀上無從
    認定與本案施用毒品犯行有何關連，復據被告否認為本案犯
    行所用之物，其中塑膠空瓶、量杯及玻璃密封瓶經送鑑驗，
    亦無毒品成分（有內政部警政署警察局鑑定書附於本院卷可
    稽），堪信被告所辯可採，自無從宣告沒收；至扣案之殘留
    粉末之塑膠袋（起訴書記載為殘渣袋）1 只及內有白色粉末
    之小空瓶（起訴書記載為殘渣空罐）2 只，訊據被告堅決否
    認該等殘渣粉末為甲基安非他命，辯稱係之前盛裝藥品時殘
    留之西藥粉，衡情，被告既已坦承施用毒品犯行，應無就涉
    及沒收與否之事項，為虛偽陳述之必要，且公訴意旨並未證
    明該等殘渣粉末為甲基安非他命，僅片面記載該等塑膠袋及
    小空瓶應予沒收銷燬，復未引為本案證明被告犯行之事證，
    是應以被告之辯解可採，該等塑膠袋及小空瓶無從認定與本
    案犯行有關，爰不予宣告沒收。
據上論斷，應依刑事訴訟法第273 條之1 第1 項、第299 條第1
項前段，毒品危害防制條例第10條第2 項，刑法第11條前段、第
47條第1 項、第38條第1 項第2 款，判決如主文。
本案經檢察官鄭富城到庭執行職務。
中    華    民    國    99    年    3     月    31    日
                   刑事第一庭法  官  吳祚丞
以上正本證明與原本無異。
如不服本判決應於收受判決後10日內向本院提出上訴書狀，並應
敘述具體理由；其未敘述上訴理由者，應於上訴期間屆滿後20日
內向本院補提理由書（均須按他造當事人之人數附繕本）「切勿
逕送上級法院」。
                              書記官  丁梅芬
中    華    民    國    99    年    3     月    31    日
附錄論罪科刑法條：
毒品危害防制條例第10條第2 項
施用第二級毒品者，處 3 年以下有期徒刑。

司法院資訊處製作；財團法人民間司法改革基金會備份。
